【裁判字號】    89,台上,2817
【裁判日期】    890518
【裁判案由】    偽造有價證券
【裁判全文】
最高法院刑事判決                              八十九年度台上字第二八一七號
    上  訴  人  甲○○
右上訴人因偽造有價證券案件，不服台灣高等法院中華民國八十七年二月六日第二審
判決（八十六年度上訴字第四七○七號，起訴案號：台灣桃園地方法院檢察署八十六
年度偵緝字第一一一、一二七號），提起上訴，本院判決如左：
    主  文
上訴駁回。
    理  由
按刑事訴訟法第三百七十七條規定，上訴於第三審法院，非以判決違背法令為理由，
不得為之。是提起第三審上訴，應以原判決違背法令為理由，係屬法定要件。如果上
訴理由狀並未依據卷內訴訟資料，具體指摘原判決不適用何種法則或如何適用不當，
或所指摘原判決違法情事，顯與法律規定得為第三審上訴理由之違法情形，不相適合
時，均應認其上訴為違背法律上之程式，予以駁回。本件原判決認定上訴人甲○○與
曾樹玲（經原審以共同偽造有價證券罪，判處有期徒刑一年八月，緩刑三年確定）係
夫妻，於民國八十三年四月三十日，共同向福灣企業有限公司（下稱福灣公司）以附
條件買賣方式購買ＬＦ－五一八三號自用小客車一輛，因福灣公司要求有不動產之人
方可作保證人，竟向友人楊秀蓮取得其所有不動產之稅單及身分證後，未得楊秀蓮之
同意，向福灣公司之經銷商鈞富汽車公司業務員黃勝宗佯稱楊秀蓮同意擔任連帶保證
人，並基於共同之犯意聯絡，在桃園市之住處由上訴人利用不知情之黃勝宗至不詳處
所偽造楊秀蓮印章一枚後，在曾樹玲與福灣公司所訂立之附條件買賣契約書上「連帶
保證人欄」及「車主與保證人對保欄」接續偽造楊秀蓮之署押及印文而偽造私文書，
足生損害於楊秀蓮。且其二人為提供擔保之用而簽發受款人為福灣公司，發票日為八
十三年八月三十日，金額新台幣四十三萬五千四百零八元之本票時，未得楊秀蓮之同
意，在共同發票人欄上偽造楊秀蓮之署押及印文，偽造楊秀蓮為共同發票人之有價證
券，將上揭附條件買賣契約書及本票交予黃勝宗以行使之，致福灣公司陷於錯誤，而
同意將前開自用小客車出售曾樹玲，足生損害於楊秀蓮本人及福灣公司等情。因而撤
銷第一審判決，改判論處上訴人共同偽造有價證券罪刑，已敘明所憑之證據及認定之
理由。上訴意旨雖以：（一）告訴人楊秀蓮乃上訴人之連帶保證人，為免其財產受執
行，自會否認本票及保證，原判決未再調查其他證據，即不得以該指訴作為犯罪唯一
證據。（二）上訴人於八十六年十一月四日具狀請求向中華電信公司函查告訴人設於
桃園市住所之電話，有無於八十三年四、五月間撥打000000000號碼給證人
黃勝宗，以證明告訴人確同意表示擔任連帶保證人，原審對此未予查證。（三）告訴
人既允諾保證在先，並交付身分證影本及稅單正本，告訴人亦已與黃勝宗有過接觸，
致上訴人誤認有權代簽告訴人姓名並刻用其印章。（四）上訴人之妻曾樹玲於偵查中
雖稱未獲楊秀蓮同意，但本件既由上訴人辦理一切手續，曾樹玲是否知情與上訴人自
無關連，此部分有理由矛盾之處云云。惟按證據之取捨與事實之認定，為事實審法院
之職權，倘其採證認事並不違背證據法則，即不得任意指為違法。查：上訴人雖主張
告訴人允諾保證在先，並交付身分證影本及稅單正本為憑，且告訴人亦已與黃勝宗有
過接觸，致上訴人誤認有權代簽告訴人姓名並刻告訴人印章等情。惟告訴人於偵審中
一再堅決否認答應為上訴人作保證人，並有該附條件買賣契約書影本在卷可按，而上
訴人填寫附條件買賣契約書及本票時，告訴人並未在場一節，復據證人即黃勝宗在原
審陳明在卷，且同案被告曾樹玲為上訴人之妻，於偵查中已坦承製作本票及契約書時
並未獲楊秀蓮同意等語，況若告訴人同意為上訴人之保證人，並簽發本票作為擔保，
當無出面爭執之理，足認上訴人有上開犯行，原判決已於理由內詳細敘述所憑之證據
及理由，並以上訴人所辯不足採信，依據卷內證據資料，逐一指駁，從形式上觀察，
原判決並無僅憑告訴人之指訴予以論罪判刑之違背法令情形存在，亦無理由矛盾之處
。至原判決既認定上訴人所為成立犯罪，自係認為事證已明，無再向中華電信公司函
查之必要，其雖未於判決理由中敘明不予調查之理由，而有微疵，但此於判決之結果
顯無影響，依刑事訴訟法第三百八十條規定，仍不得據為合法之第三審上訴理由。依
前揭說明，其上訴違背法律上之程式，應予駁回。
據上論結，應依刑事訴訟法第三百九十五條前段，判決如主文。
中      華      民      國    八十九    年      五      月     十八     日
                              最高法院刑事第三庭
                                  審判長法官  陳  錫  奎
                                        法官  洪  清  江
                                        法官  吳  昆  仁
                                        法官  李  伯  道
                                        法官  陳  世  雄
      右正本證明與原本無異
                                              書  記  官
中      華      民      國    八十九    年      五      月     三十     日


司法院資訊處製作；財團法人民間司法改革基金會備份。
